【裁判字號】    97,交聲,2272
【裁判日期】    970903
【裁判案由】    交管條例聲異
【裁判全文】
臺灣板橋地方法院交通事件裁定        97年度交聲字第2272號
原處分機關  交通部公路總局臺北區監理所
異  議  人
即受處分人  甲○○  32歲民.
上列受處分人因違反道路交通管理處罰條例案件，對於交通部公
路總局臺北區監理所民國97年7 月14日所為之北監自裁字裁40－
1G0000000 號處分（原舉發單號：臺中市政府交通局第1G000000
0 號），聲明異議，本院裁定如下：
    主  文
原處分撤銷。
    理  由
一、原處分意旨以：異議人即受處分人甲○○於民國（下同）96
    年4 月14日12時14分許，駕駛自己所有之車號：QT－5060號
    自小客車，在臺中市○○○路設有道路收費停車之路段，因
    有「在道路收費停車處所停車經催繳不依規定繳費」此一違
    規，為臺中市交通局【本院按：現制為臺中市政府交通處；
    下稱原舉發機關】依道路交通管理處罰條例第56條第2 項規
    定填單舉發（原舉發單號：第1G0000000 號）。上開違規案
    ，嗣經原處分機關即交通部公路總局臺北區監理所於97年7
    月14日，以北監自裁字裁40－1G0000000 號裁決書逕行裁處
    異議人罰鍰新臺幣300 元。
二、聲明異議意旨則稱：異議人所屬之車號QT－5060號、福特牌
    銀色自小客車，於96年4 月14日12時14分許，並無在臺中市
    停車之情事，卻收到停車費經催繳不依規定繳費之罰單，請
    本案裁罰機關提出當時所開之停車收費單，是否符合異議人
    所有之車輛特徵，以釐清事實。異議人不服，依法提出聲明
    異議，請准撤銷原處分等語。
三、經查：
(一)、按道路交通管理處罰條例所規定罰鍰、吊扣（銷）駕駛執照
    或汽（機）車牌照等處罰，係交通監理主管機關基於行政機
    關地位，對行為人違反秩序行為之裁罰性行政處分（司法院
    大法官釋字第418 號解釋理由書參照），質言之，此係行政
    機關（交通監理主管機關）就行為人違反該條例規定行政法
    上義務之特定具體事件（交通違規）所為之行政行為，且對
    外直接發生公法上之法律效果。故交通違規裁罰處分，既為
    行政罰之一種，且具有行政處分性質，是以，監理機關對行
    為人之交通違規予以裁罰，應依行政罰法第1 條前段規定適
    用行政罰法。又按違反行政法上義務之行為非出於故意或過
    失者，不予處罰，行政罰法第7 條定有明文。準此，在具體
    行政事件中，行政法上之行為義務人有無因故意或過失而違
    反行政法上義務之行為，其事實應憑證據認定；反之，無證
    據即不得推論行為人已有違反行政法上義務，令其受行政罰
    。
(二)、又按汽車駕駛人在道路收費停車處所停車，未依規定繳費，
    主管機關應書面通知駕駛人於7 日內補繳，並收取必要之工
    本費用，逾期再不繳納，處新臺幣300 元罰鍰，道路交通管
    理處罰條例第56條第2 項定有明文。
(三)、本件原處分機關以異議人有前述「在道路收費停車處所停車
    經催繳不依規定繳費」違規情事，依道路交通管理處罰條例
    第56條第2 項規定，掣開裁決書逕行裁決，處異議人罰鍰新
    臺幣300 元，然而，細究原處分機關作出如上裁罰，其所據
    事證，僅有原處分機關自行查列之違規查詢報表1 紙為憑，
    此觀諸原處分機關移請本院辦理首揭聲明異議全案卷證，足
    明。本件舉發意旨既稱異議人有於如上時、地，因「在道路
    收費停車處所停車未依規定繳費」之違規，經原舉發機關填
    單舉發，惟關於異議人所有之車號：QT－5060號自小客車，
    是否確有在上開時、地停放之事實？又原舉發機關應以書面
    通知異議人補繳停車費，而異議人逾期不繳納，始得依法填
    單舉發之程序是否完備？均付之闕如；況且，綜觀全案卷證
    ，本院亦未見有何違規事證在卷足稽，則原處分機關所為裁
    罰，自有認定違規事實不依證據之違誤。從而，原處分機關
    就本案違規時間、地點、事實及行為人認定，暨對於原舉發
    機關有無履踐通知異議人補繳停車費用之法定程序等重要事
    項，其所憑事證俱屬闕漏，復未見有何詳查確切事實真偽，
    並為適切說明之舉措，是異議人經舉發旨開交通違規一情，
    仍屬有疑。原處分機關就該應受行政裁罰之事實認定，既有
    未憑證據而為裁處之違法情形存在，原處分自難以維持。綜
    前所論，本件原處分機關所為首揭交通裁決，存有如上不依
    證據認定事實之重大明顯疵議，應由本院裁定將原處分撤銷
    ，並諭由原處分機關查明後，依法另為妥適處理。
(四)、另，異議人甲○○所為前開不服情詞，係對於有無本件舉發
    意旨所述「在道路收費停車處所停車經催繳不依規定繳費」
    之違規行為，提出實體方面爭執，惟本件原處分既查有上揭
    不依證據認定事實之重大明顯瑕疵，應由本院依法予以撤銷
    ，均詳如前述，則受處分人就此提出之辯陳，對本件裁定尚
    不生影響，本院毋庸予以審論，附此敘明。
四、據上論斷，應依道路交通案件處理辦法第20條，裁定如主文
    。
中    華    民    國    97    年    9     月    3     日
                        交通法庭法  官  黎錦福
上列正本證明與原本無異。
如不服本裁定，應於裁定送達後5 日內敘明抗告理由，向本院提
出抗告狀。
                                書記官  蔡麗春
中    華    民    國    97    年    9     月    3     日


司法院資訊處製作；財團法人民間司法改革基金會備份。
